臺灣高雄地方法院刑事判決　　　　　　　100年度訴字第975號
公　訴　人　臺灣高雄地方法院檢察署檢察官
被　　　告　王雲忠
指定辯護人　本院公設辯護人黃秋葉
上列被告因偽造有價證券等案件，經檢察官提起公訴（100 年度
偵字第10926 號），本院判決如下：
    主  文
王雲忠犯竊盜罪，累犯，處有期徒刑陸月；又犯偽造有價證券罪
，累犯，處有期徒刑壹年捌月，未扣案如附表編號一所示之支票
壹紙沒收。應執行有期徒刑貳年，未扣案如附表編號一所示之支
票壹紙沒收。
    事  實
一、王雲忠前因犯偽造文書罪，經本院以91年度訴字第1333號判
    處有期徒刑4 月確定，並於民國95年11月2 日易科罰金執行
    完畢，仍不知悔改，因急需資金週轉，欲向他人借貸款項支
    應，須以票據作為擔保，竟基於為自己不法所有之意圖，先
    於99年12月間某日，在其位於高雄市岡山區○○○路154 之
    1 號12樓住處之抽屜內，徒手竊取其同居女友李台鳳所有，
    如附表所示之空白支票其中4 至5 張得手（除編號一所示之
    支票外），並承前同一之不法意圖，於該日1 、2 星期後之
    某日，在同一位置，徒手接續竊取如附表所示包含編號一之
    其餘支票，兩次共計竊得空白支票計14張，王雲忠於第2 次
    行竊時，復基於意圖供行使之用而偽造有價證券之犯意，併
    自抽屜內擅自拿取李台鳳置放之印章，明知未得李台鳳之授
    權，仍於附表編號一所示支票之發票人欄盜蓋印文1 枚，為
    免李台鳳發現，即將印章放回原處，嗣於100 年1 月22日某
    時，持上開已蓋發票人章之該紙支票至高雄市○○路之特力
    屋前，分別在該紙支票上偽填發票日期、票面金額「100 年
    2 月22日」、新臺幣（下同）「壹拾伍萬元」完成發票行為
    而偽造支票1 紙，並持之向不知情之真實姓名、年籍不詳之
    陳姓女子做為借款擔保而行使之（王雲忠行使偽造之支票供
    作擔保尚未涉詐欺取財罪，且未經起訴），並因此順利借得
    146,000 元，嗣因李台鳳發現支票遭竊，通知該紙支票之付
    款銀行即彰化銀行辦理掛失手續，而陳姓女子委由不知情之
    陳智本持以提示附表編號一之支票遭銀行以掛失為由退票，
    始循線查悉上情。
二、案經李台鳳訴由高雄市政府警察局岡山分局移請臺灣高雄地
    方法院檢察署檢察官偵查起訴。
    理  由
一、按被告以外之人於審判外之言詞或書面陳述，除法律有規定
    者外，不得作為證據，刑事訴訟法第159 條第1 項定有明文
    ；又被告以外之人於審判外之陳述，雖不符合同法第159 條
    之1 至第159 條之4 之規定，但經當事人於審判程序同意作
    為證據，法院審酌該言詞陳述或書面陳述作成時之情況，認
    為適當者，亦得為證據。當事人、代理人或辯護人於法院調
    查證據時，知有第159 條第1 項不得為證據之情形，而未於
    言詞辯論終結前聲明異議者，視為有前項之同意，刑事訴訟
    法第159 條之5 亦著有明文。查本判決下列所引用之被告以
    外之人於審判外之陳述，核屬傳聞證據部分，因均經當事人
    於法院準備程序及審判期日中表示同意有證據能力，而不予
    爭執（見本院審訴卷第24頁，訴卷第21、22頁），且迄至言
    詞辯論終結前亦未再聲明異議，本院審酌此等證據資料製作
    時之情況，尚無違法不當及證明力明顯過低之瑕疵，亦認為
    以之作為證據應屬適當，故揆諸前開規定，應認前揭證據資
    料均例外有證據能力。
二、上揭犯罪事實，業據被告王雲忠坦承不諱（見本院訴卷第25
    頁），核與證人即告訴人李台鳳、陳智本證述情節相符（見
    偵卷第4 至7 、12至13、37、38頁），復有被告向陳姓女子
    借款所填之借款契約書、臺灣票據交換所高雄市分所100 年
    3 月1 日台票高字第0214號函附第843592號支票、退票理由
    單、票據掛失止付通知書、遺失票據申報書、掛失止付票據
    提示人資料查報表影本等件為佐（見偵卷第15至21頁），足
    見被告之任意性自白與事實相符，事證明確，犯行堪以認定
    ，自應依法論科。
三、論罪科刑部分
  (一)核被告所為，係犯刑法第320 條第1 項之竊盜罪、同法第20
    1 條第1 項之意圖供行使之用而偽造有價證券罪。被告於行
    竊之初，本已預謀竊走附表所示之全部支票，業經被告陳明
    在卷（見本院訴卷第27頁），堪認被告先後2 次之行竊行為
    均係基於單一之竊盜犯意，而非分別起意，且其先後於99年
    12月間某日及該日1 、2 星期後之某日，接續於其住處內竊
    取附表所示之支票共計14紙之行為，竊取地點、被害人均同
    一，且於1 、2 星期內之密切接近時點內實施，又侵害相同
    之法益，則按一般社會健全觀念，各該行為之獨立性極為薄
    弱，尚難以強行分開，從而在刑法評價上，自應視為數個舉
    動之接續施行，應論以包括一罪之接續犯；被告擅取李台鳳
    印章盜蓋於支票發票人欄之行為，係偽造有價證券行為之階
    段行為，其偽造有價證券後持之行使，其行使之低度行為，
    應為偽造之高度行為所吸收，均不另論罪。被告所犯上開各
    罪，犯意各別，行為互異，應予分論併罰；公訴意旨認被告
    係於99年1 月15日單次竊得如附表所示之全部支票，並於同
    日偽造附表編號一所示之支票持之向陳姓女子借款，尚有誤
    會。又被告有前開事實欄所載之前科及執行紀錄，有臺灣高
    等法院被告前案紀錄表1 份在卷可稽，其受有期徒刑之執行
    完畢後，5 年以內故意再犯本件有期徒刑以上之罪，均為累
    犯，均應依刑法第47條第1 項規定，加重其刑。另就偽造有
    價證券犯行部分，該罪之法定最低度刑為3 年以上有期徒刑
    ，處罰甚重，本件被告因經濟周轉困難，一時失慮而為上開
    犯行，雖支票原具流通之性質，然被告已自行償還以該紙支
    票所借貸之款項，並與告訴人達成和解，有臺灣高雄地方法
    院檢察署電話紀錄單、被告與告訴人於100 年1 月6 日和解
    書各1 紙附卷可參（見偵卷第44頁，本院訴卷第10頁）。又
    查，被告偽造附表編號一所示之該張支票，面額計150,000
    元，數額非鉅，與一般偽造有價證券者，藉偽造有價證券流
    通市面而賺取暴利亦有所不同，考量被告主觀惡性、犯罪情
    狀並與持票人達成和解等情，在客觀上顯足以引起一般之同
    情，若就上揭偽造有價證券罪犯行，處以法定最低度刑有期
    徒刑3 年，猶嫌過苛，情輕法重，爰依刑法第59條之規定酌
    減其刑，並就偽造有價證券犯行部分，依法先加後減之。
  (二)爰審酌被告僅因自己一時經濟窘困，竟利用被害人即女友李
    台鳳基於男女朋友之相互信賴並同住一處，將個人支票、印
    章等物放置於抽屜未刻意藏放之機會，竊取李台鳳之支票並
    加以偽造後，向他人調借現金使用，損及被害人票據信用及
    社會金融秩序，甚是不該，惟考量被告於警、偵之初即已坦
    承犯行，並與被害人達成和解，態度尚佳，堪認已有悔悟之
    意，並衡酌被告自陳現每月收入約30,000元、高職畢業、家
    境困難等一切情狀，量處如主文所示之刑並定其應執行刑，
    以示懲儆。被告偽造如附表編號一所示之支票1 張，雖未扣
    案，但無證據證明上開支票業已滅失，依刑法第205 條規定
    ，不問屬於犯人與否，宣告沒收之。
  (三)另被告雖持附表編號一所示之偽造支票供作擔保，向陳姓女
    子借款，惟被告於借款後確有如期償還所借之款項，業如上
    述，堪認被告應無意藉此手段訛詐陳姓女子之財物，主觀上
    當無為自己不法所有之詐欺取財意圖，則被告就此部分行為
    即不另構成詐欺取財犯行，併此敘明。
據上論斷，依刑事訴訟法第299 條第1 項前段，刑法第320 條第
1 項、第201 條第1 項、第47條第1 項、第51條第5 款、第59條
、第205 條，判決如主文。
本案經檢察官楊瀚濤到庭執行職務。
中    華    民    國   100    年    12    月    8    日
                  刑事第十八庭  審判長法  官  黃宗揚
                                      法  官  徐彩芳
                                      法  官  高瑞聰
以上正本證明與原本無異。
如不服本判決應於收受送達後10日內向本院提出上訴書狀，並應
敘述具體理由；如未敘述上訴理由者，應於上訴期間屆滿後20日
內向本院補提理由書（均須按他造當事人之人數附繕本）「切勿
逕送上級法院」。
中    華    民    國   100    年    12    月    9     日
                                      書記官  林修弘
＜附表＞
┌─┬────┬──────┬─────┬────┬─────┐
│編│發票人  │付 款 人    │ 票    號 │發票日期│金      額│
│號│        │            │          │（民國）│（新臺幣）│
├─┼────┼──────┼─────┼────┼─────┤
│一│李台鳳  │彰化商業銀行│CG0000000 │100.2.22│150,000元 │
│  │        │岡山分行    │          │        │          │
├─┼────┼──────┼─────┼────┼─────┤
│二│        │彰化商業銀行│CG0000000 │空白    │空白      │
│  │        │岡山分行    │          │        │          │
├─┼────┼──────┼─────┼────┼─────┤
│三│        │彰化商業銀行│CG0000000 │空白    │空白      │
│  │        │岡山分行    │          │        │          │
├─┼────┼──────┼─────┼────┼─────┤
│四│        │彰化商業銀行│CG0000000 │空白    │空白      │
│  │        │岡山分行    │          │        │          │
├─┼────┼──────┼─────┼────┼─────┤
│五│        │彰化商業銀行│CG0000000 │空白    │空白      │
│  │        │岡山分行    │          │        │          │
├─┼────┼──────┼─────┼────┼─────┤
│六│        │華南銀行    │PC0000000 │空白    │空白      │
│  │        │            │          │        │          │
├─┼────┼──────┼─────┼────┼─────┤
│七│        │華南銀行    │PC0000000 │空白    │空白      │
│  │        │            │          │        │          │
├─┼────┼──────┼─────┼────┼─────┤
│八│        │華南銀行    │PC0000000 │空白    │空白      │
│  │        │            │          │        │          │
├─┼────┼──────┼─────┼────┼─────┤
│九│        │華南銀行    │PC0000000 │空白    │空白      │
│  │        │            │          │        │          │
├─┼────┼──────┼─────┼────┼─────┤
│十│        │華南銀行    │PC0000000 │空白    │空白      │
│  │        │            │          │        │          │
├─┼────┼──────┼─────┼────┼─────┤
│十│        │華南銀行    │PC0000000 │空白    │空白      │
│一│        │            │          │        │          │
├─┼────┼──────┼─────┼────┼─────┤
│十│        │華南銀行    │PC0000000 │空白    │空白      │
│二│        │            │          │        │          │
├─┼────┼──────┼─────┼────┼─────┤
│十│        │華南銀行    │PC0000000 │空白    │空白      │
│三│        │            │          │        │          │
├─┼────┼──────┼─────┼────┼─────┤
│十│        │華南銀行    │PC0000000 │空白    │空白      │
│四│        │            │          │        │          │
└─┴────┴──────┴─────┴────┴─────┘
附錄本案論罪法條
中華民國刑法第320條
（普通竊盜罪、竊佔罪）
意圖為自己或第三人不法之所有，而竊取他人之動產者，為竊盜
罪，處5  年以下有期徒刑、拘役或 5 百元以下罰金。
意圖為自己或第三人不法之利益，而竊佔他人之不動產者，依前
項之規定處斷。
前二項之未遂犯罰之。
中華民國刑法第201條
（有價證券之偽造變造與行使罪）
意圖供行使之用，而偽造、變造公債票、公司股票或其他有價證
券者，處3 年以上 10 年以下有期徒刑，得併科 3 千元以下罰
金。
行使偽造、變造之公債票、公司股票或其他有價證券，或意圖供
行使之用，而收集或交付於人者，處 1 年以上 7 年以下有期徒
刑，得併科 3 千元以下罰金。